臺灣士林地方法院刑事判決
110年度訴字第421號
公  訴  人  臺灣士林地方檢察署檢察官
被      告  陳紘豪



選任辯護人  林盛煌律師
            邱姝瑄律師
上列被告因違反毒品危害防制條例案件，經檢察官提起公訴（11
0年度偵字第5120號），本院判決如下：
    主  文
乙○○販賣第三級毒品，處有期徒刑壹年拾月，扣案之iPhone 11
行動電話壹支（IMEI：000000000000000）沒收，未扣案之犯罪
所得新臺幣壹仟元沒收，於全部或一部不能沒收或不宜執行沒收
時，追徵其價額。
    事  實
一、乙○○明知3,4-亞甲基雙氧苯基乙基胺丁酮係屬毒品危害防制
    條例第2條第2項第3款所列管之第三級毒品，不得販賣，竟基於
    意圖營利而販賣第三級毒品之犯意，於民國109年7月29日晚
    間9時38分許，在臺北市南港區福德街339巷5弄口林湘庭之
    住處附近，以新臺幣（下同）1,000元之價格，販賣第三級
    毒品3,4-亞甲基雙氧苯基乙基胺丁酮2包予林湘庭及少年林○
    筑。嗣因林湘庭及林○筑另案遭查獲，坦承毒品來源為乙○○
    ，始悉上情。
二、案經臺北市政府警察局南港分局報告臺灣士林地方檢察署檢
    察官偵查起訴。
    理  由
壹、程序方面：
　　本判決所引用被告以外之人於審判外之陳述，雖屬傳聞證據
    ，然當事人及辯護人於準備程序及本院審理時同意作為證據
    （見本院卷第187、205頁），本院審酌上開證據資料作成時
    之情況，尚無違法不當及證明力明顯過低之瑕疵，認為以之
    作為證據應屬適當，揆諸刑事訴訟法第159條之5第1項規定
    ，均有證據能力。又本判決其他引用資以認定事實所憑之非
    供述證據，並無證據證明係公務員違背法定程序所取得，依
    刑事訴訟法第158條之4反面解釋，亦有證據能力。
貳、實體方面：
一、認定犯罪事實所憑之證據及理由：
　　訊據被告乙○○坦承上揭販賣第三級毒品給林湘庭、林○筑之
    犯行不諱，核與證人林湘庭、林○筑於警詢、檢察官偵查中
    證述其等向被告購毒之情節相符（見臺灣士林地方檢察署11
    0年度偵字第5120號卷【下稱5120卷】第13至23、139至141
    、185至191頁），此外，並有被告遭查獲之照片共5張、攝
    錄到林湘庭、林○筑前往與被告進行交易之監視器錄影畫面
    翻拍照片共6張、被告之通聯調閱查詢單、基地臺位置紀錄
    各1份在卷可考（見5120卷第61至65、67至69、93至96頁）
    ，及被告所有供本案販賣所用如主文所示之iPhone 11行動
    電話1支扣案可資佐證，又被告販售予林湘庭及林○筑之毒品
    咖啡包，經林湘庭及林○筑施用後，剩餘之殘渣袋2包，經送
    交通部民用航空局航空醫務中心檢驗後，均檢出第三級毒品
    3,4-亞甲基雙氧苯基乙基胺丁酮成分，有該中心109年8月24
    日航藥鑑字第0000000號毒品鑑定書可稽（見5120卷第123頁
    ），足徵被告前開自白與事實相符，可以採信。又依證人林
    湘庭、林○筑所述，渠等共同合資1,000元向被告購買毒品咖
    啡包2包，被告亦陳稱我的獲利為100元等語（見5120卷第18
    及22頁、本院卷第186頁），足認被告主觀上有營利之不法
    意圖，亦堪認定，綜上所述，本件事證明確，被告犯行洵堪
    認定，應依法論科。
二、論罪科刑：
　㈠核被告所為，係犯毒品危害防制條例第4條第3項之販賣第三
    級毒品罪。證人林湘庭、林○筑係合資向被告購買，故被告
    僅有一次交易行為，僅應論以1個販賣第三級毒品之犯行。
    又被告販賣前持有之第三級毒品，均無證據足認已達純質淨
    重5公克以上，自無持有第三級毒品純質淨重5公克以上之低
    度行為為販賣第三級毒品之高度行為所吸收之情形，附此敘
    明。
　㈡而證人林○筑於事實欄一、所示之時固未滿18歲，被告及林○
    筑均表示彼此互不相識等語（見5120卷第21至22、141、148
    頁、本院卷第134頁），是被告及林○筑二人僅因單次交易行
    為而偶然碰面，且本案別無證據足認被告知悉林○筑於案發
    時之實際年齡，或有事證可佐被告對於林○筑未滿18歲一節
    有所認識或預見，自無從依毒品危害防制條例第9條第1項之
    加重規範相繩，附此敘明。
　㈢被告於偵查及審判中均曾自白上開販賣第三級毒品犯行（見5
    120卷第151頁、本院卷第212頁），應依毒品危害防制條例
    第17條第2項之規定減輕其刑。
　㈣按販賣第三級毒品罪之法定刑為「7年以上有期徒刑，得併科
    新臺幣1千萬元以下罰金」，然同為販賣第三級毒品之人，
    其原因動機不一，犯罪情節未必盡同，或有大盤毒梟者，亦
    有中、小盤之分，甚或僅止於吸毒者友儕間為求互通有無等
    情形者亦有之，其販賣行為所造成危害社會之程度自屬有異
    ，法律科處此類犯罪，未參照毒品危害防制條例第11條規定
    ，以毒品數量多寡作為評價不法內涵孰重孰輕之標準，並據
    此制定高低法定刑，使有所區隔，符合比例原則，反而不分
    不法內涵高低，所設之法定最低本刑同為7年以上有期徒刑
    ，不可謂不重。本件被告販賣第三級毒品之次數僅有一次，
    數量尚微，獲利不高，核屬小額交易，是被告應屬毒品交易
    之下游，惡性及對於社會秩序與國民健康之危害程度，顯然
    遠不如大量走私進口或長期、大量販賣毒品營生之「大盤」
    、「中盤」毒梟，是縱經前述偵審自白減輕其刑後對被告科
    以最低刑度3年6月，仍嫌過重，且無從與真正長期、大量販
    毒之惡行區別，在客觀上應足以引起一般人之同情，確有情
    輕法重之失衡現象，而顯有堪可憫恕之情狀，爰就被告販賣
    第三級毒品犯行依刑法第59條之規定酌量減輕其刑，並與前
    揭偵、審自白減刑事由遞減之。
　㈤爰審酌被告明知3,4-亞甲基雙氧苯基乙基胺丁酮係戕害人類
    身心健康之物，竟無視國家對於杜絕毒品犯罪之禁令，仍販
    賣含前揭毒品成分之咖啡包予他人，助長社會上施用毒品之
    不良風氣，影響社會治安，所為實非可取；惟慮其犯後終能
    坦承犯行，非無反省與悔改，兼衡其販賣毒品咖啡包之價量
    ，及其於本院審理時自述之智識程度、工作經驗、家庭生活
    經濟狀況等一切情狀（見本院卷第213頁），量處如主文所
    示之刑，以資儆懲。
三、沒收部分：
  ㈠被告販賣毒品咖啡包之不法所得為1,000元，並未扣案，應依
    刑法第38條之1第1項前段、第3項規定宣告沒收，於全部或
    一部不能沒收或不宜執行沒收時，追徵其價額。
  ㈡扣案如主文所示之iPhone 11行動電話1支（見本院110年度保
    管字第392號贓證物品保管單，本院110年度審訴字第566號
    卷第15頁）為被告所有，且係供其本案犯罪所用之物，此經
    被告自承在卷（見5120卷第9、147至149頁、本院卷第187頁
    ），依毒品危害防制條例第19條第1項規定沒收之。
  ㈢至於扣案之19包殘渣袋（見臺北市政府警察局南港分局扣押
    物品目錄表，5120卷第59頁）經交通部民用航空局航空醫務
    中心鑑定結果，其中編號4及8號檢出有第三級毒品愷他命成
    分，此有該中心109年9月25日航藥鑑字第0000000號毒品鑑
    定書在卷可稽（見5120卷第45頁），惟依被告於警詢中稱：
    該19包愷他命殘渣袋係自己施用後所剩餘等語（見5120卷第
    9頁），與本案無關，亦非前引毒品危害防制條例第18條第1
    項前段所定應沒收銷燬之第一、二級毒品，無須諭知沒收銷
    燬，而應由檢警機關另案處理，或予行政沒入（最高法院96
    年度台上字第728號、98年度台上字第6117號等判決，最高
    法院100年度第3次刑事庭會議決議意旨參照）；另扣案之iP
    hone 6行動電話1支（見臺北市政府警察局南港分局扣押物
    品目錄表，5120卷第59頁），被告表示非自己所有，卷內亦
    無證據顯示與本案犯罪有關，爰不予沒收，附此敘明。
據上論斷，應依刑事訴訟法第299條第1項前段（依刑事判決精簡
原則，僅記載程序法條），判決如主文。
本案經檢察官甲○○提起公訴，檢察官馬凱蕙到庭執行職務。 
中　　華　　民　　國　　111 　年　　3 　　月　　8 　　日
                  刑事第五庭審判長法  官  黃怡瑜 
                                  法  官  李郁屏 
                                  法  官  郭韶旻
以上正本證明與原本無異。
如不服本判決應於收受送達後20日內向本院提出上訴書狀，並應
敘述具體理由。其未敘述上訴理由者，應於上訴期間屆滿後20日
內向本院補提理由書( 均須按他造當事人之人數附繕本) 「切勿
逕送上級法院」。
因疫情而遲誤不變期間，得向法院聲請回復原狀。
                                  書記官  黃佩儀
中　　華　　民　　國　　111 　年　　3 　　月　　8 　　日
附錄本判決論罪法條：
毒品危害防制條例第4條
製造、運輸、販賣第一級毒品者，處死刑或無期徒刑；處無期徒
刑者，得併科新臺幣3千萬元以下罰金。
製造、運輸、販賣第二級毒品者，處無期徒刑或10年以上有期徒
刑，得併科新臺幣1千5百萬元以下罰金。
製造、運輸、販賣第三級毒品者，處7年以上有期徒刑，得併科
新臺幣1千萬元以下罰金。
製造、運輸、販賣第四級毒品者，處5年以上12年以下有期徒刑
，得併科新臺幣5百萬元以下罰金。
製造、運輸、販賣專供製造或施用毒品之器具者，處1年以上7年
以下有期徒刑，得併科新臺幣1百50萬元以下罰金。
前五項之未遂犯罰之。